臺中高等行政法院判決
　　　　　　　　　　　　　九十三年度訴字第六二九號
　　　　　　　　　　　　九十四.
原　　　告　廣進塑膠股份有限公司
代　表　人　甲○○
被　　　告　財政部臺灣省中區國稅局
代　表　人　乙○○
訴訟代理人　丁○○
　　　　　　丙○○
上列當事人間因營利事業所得稅事件，原告不服財政部中華民國
九十三年十月十四日台財訴字第○九三○○三二六九二○號訴願
決定，提起行政訴訟。本院判決如下︰
　　主  文
原告之訴駁回。
訴訟費用由原告負擔。
　　事  實
 甲、事實概要：緣原告係從事塑膠製品業務，民國八十九年度營
    利事業所得稅結算申報，列報營業收入淨額新台幣（下同）
    四一六、五九五、一四三元，全年所得額虧損一一一、二四
    八、九九八元，被告原查以其未提示帳證供核，依查得資料
    核定營業收入淨額四八四、七九八、三五九元，並按該業（
    行業標準代號：二五○二─一二）同業利潤標準淨利率百分
    之九核算營業淨利四三、六三一、八五二元，加計非營業收
    入總額九、八七○、三三四元，核定全年所得額五三、五○
    二、一八六元，應補稅額六、五三一、九六二元，並按所漏
    稅額九○、六六○元處一倍罰鍰九○、六○○元（計至百元
    止）。原告不服，申請復查，經被告以九十二年十月十五日
    中區國稅法一字第○九二○○六三九九五號復查決定駁回，
    ，提起訴願，經財政部九十三年二月十八日台財訴字第○九
    三○○○○一八三號訴願決定以訴願逾期程序不合不受理。
    嗣原告依稅捐稽徵法第二十八條之規定向被告申請重新查核
    ，經被告九十三年四月九日中區國稅法一字第○九三○○二
    一○四四號函覆如不服上開復查決定，請依規定期限提起行
    政訴訟，原告猶未甘服，對該函覆提起訴願，經財政部九十
    三年十月十四日台財訴字第○九三○○三二六九二○號訴願
    決定仍以程序不合不受理，遂提起本件行政訴訟。
乙、兩造聲明：
一、原告聲明求為判決：訴願決定（含財政部九十三年二月十八
    日台財訴字第○九三○○○○一八三號及九十三年十月十四
    日台財訴字第○九三○○三二六九二○號）及原處分（含被
    告九十二年十月十五日中區國稅法一字第○九二○○六三九
    九五號復查決定及九十三年四月九日中區國稅法一字第○九
    三○○二一○四四號函）均撤銷。
二、被告聲明求為判決：請駁回原告之訴。
丙、兩造之陳述：
壹、原告起訴意旨略以：原告因財務問題，營運發生困難，且原
    告曾提出帳冊，嗣因廠區發生水災，文件已滅失，被告逕依
    同業利潤標準核定所得額，實有違誤，（經本院闡明後）請
    求判決如訴之聲明所載，以維納稅義務人之合法權益。
貳、被告答辯意旨略以：
一、程序部分：(一)原告於九十二年十月二十七日收受被告九十二
    年十月十五日中區國稅法一字第○九二○○六三九九五號復
    查決定書，有送達證書附原處分卷第一九七頁可稽，提起訴
    願之末日應為九十二年十二月一日，原告遲至九十二年十二
    月二十三日始向財政部提起訴願，已逾前揭法定不變期間，
    經該部以程序未合訴願決定不予受理，故本案業已確定。(二)
    嗣原告於九十三年二月十八日向被告申請重新查核，經被告
    於同年四月九日以中區國稅法一字第○九三○○二一○四四
    號函覆原告，既經財政部以程序未合訴願決定不予受理，得
    依規定期限提起行政訴訟，原告不服被告函覆內容，遂再提
    起訴願，惟上開函覆僅係敘述說明行政救濟程序，非對原告
    之請求有所准駁，並不發生具體之法律效果，自非行政處分
    ，此亦為財政部所採而以程序不合決定不予受理。
二、全年所得額部分：(一)原告不服原核定，主張因營運遭受景氣
    重大衝擊，致財務週轉不靈被迫歇業中，系爭年度營運嚴重
    虧損，被告依同業利潤標準核定全年所得額，與營運現況產
    生嚴重落差，請依法重新查核帳簿憑證，以維其應有權益云
    云。經被告於九十二年六月十三日及七月廿八日通知原告於
    同年六月二十日及八月五日提示帳證供核，有掛號郵件收件
    回執可稽，惟迄未提示，原核定並無不合。(二)原告訴稱其曾
    提出帳冊，又廠區發生水災，文件已滅失，查原告於八十九
    年九月四日將廠房（廠址：彰化縣伸港鄉○○路六之一號）
    出租夏展實業股份有限公司，雖提示彰化縣伸港鄉大同村村
    長於九十年八月八日出具證明該公司之廠房遭受九十年七月
    三十日桃芝颱風影響，廠內之機器設備、原物料及成品均泡
    在水中，尚難證明原告之文件亦已滅失；次查被告為查核原
    告本年度營利事業所得稅結算申報案，分別於九十一年八月
    廿六日、九月廿五日及九十二年六月十三日及七月廿八日，
    四次雙掛號函通知提示帳簿憑證供核，均有掛號郵件收件回
    執可稽，惟迄未提示，被告乃依相關規定，按同業利潤標準
    核定其所得額並無不合；又原告提起訴願雖稱已備妥帳簿、
    文具，惟仍未提示任何帳簿憑證供被告核實認定，提起訴訟
    始主張廠區發生水災，文件已滅失，又未見依行為時營利事
    業所得稅查核準則第十一條第一項、第四項及第五項規定提
    示報經稽徵機關核准另行設置或報請稽徵機關派員勘查屬實
    或提出確實證明屬實等證明文件，顯係臨訟辯詞，所訴應無
    足採。
三、罰鍰部分：原告八十九年度列報利息收入一、三二五、五九
    四元及其他收入八、三四九、八八八元，依課稅資料歸戶清
    單，分別漏報一二七、八一○元及六七、○四二元，另八十
    九年七至八月之進貨退出或折讓合計一九五、四九二元漏未
    申報，致虛增進貨成本一九五、四九二元及漏報銷貨收入二
    五九、八九三元，被告依所得稅法第一百十條第一項規定及
    財政部六十九條四月十五日台財稅第三三○四一號函釋意旨
    ，核算漏報所得額二三、三九○元，合計漏報所得額四一三
    、七三四元，並按所漏稅額九○、六六○元處一倍罰鍰九○
    、六○○元，其違章事證明確已如前述，原處罰鍰並無違誤
    ，乃應予維持。
　　理  由
一、原告未於言詞辯論期日到場，又無民事訴訟法第三百八十六
    條所列各款情形，爰依被告之聲請，由其一造辯論而判決，
    合先敘明。
二、按「原告之訴，起訴不合程式或不備其他要件者，行政法院
    應以裁定駁回之。」為行政訴訟法第一百零七條第一項第十
    款所規定。次按撤銷訴訟之提起，應於訴願決定書送達後二
　　個月之不變期間內為之，此為同法第一百零六條第一項前段
　　所明定。關於原告請求撤銷被告九十二年十月十五日中區國
　　稅法一字第○九二○○六三九九五號復查決定及財政部九十
    三年二月十八日台財訴字第○九三○○○○一八三號訴願決
　　定部分，經查原告於九十三年二月廿日收受上開訴願決定書
　　，有郵務送達證書在卷可佐，是本件原告提起行政訴訟之期
　　間，應自九十三年二月廿一日起算，又原告之事務所於彰化
　　縣，應扣除在途期間五日，至九十三年四月廿六即已屆滿。
    原告遲至九十三年十一月廿九日始向本院提起行政訴訟，此
    有本院加蓋於訴狀上收文戳記所載日期可考，顯已逾法定不
    變期間。是原告此部分訴訟，依首開法條規定，顯非合法，
    應予駁回。
三、至原告訴請撤銷被告及九十三年四月九日中區國稅法一字第
    ○九三○○二一○四四號函及財政部九十三年十月十四日台
    財訴字第○九三○○三二六九二○號訴願決定部分。按原告
    於九十三年三月十八日依稅捐稽徵法第二十八條之規定，向
    被告申請重新查核八十九年度營利事業所得稅結算申報案之
    營業成本等相關帳證，經被告於九十三年四月九日以中區國
    稅法一字第○九三○○二一○四四號函覆原告稱：「貴公司
    八十九年度營利事業所得稅及罰鍰事件，不服本局九十二年
    十月十五日中區國稅法一字第○九二○○六三九九五號復查
    決定，提起訴願，既經財政部九十三年二月十八日台財訴字
    第○九三○○○○一八三號訴願決定因程序未合不受理．．
    ．如有不服，得於訴願決定書送達之次日起二個月內．．．
    提起行政訴訟。」次按行政機關之公文書，是否為行政處分
    ，應不拘泥於文字及用語，探求其真意，從實質上認定，如
    其用字遣詞上刻意避免否准之字樣，而依其他文意，有拒絕
    人民請求之意思，自不得謂非為行政處分。因原告不服被告
　　九十二年十月十五日中區國稅法一字第○九二○○六三九九
　　五號復查決定，因逾期提起訴願，經訴願決定機關財政部以
    原告提起訴願逾期而為訴願不受理，被告既知原告八十九年
    度營利事業所得稅事件業已確定，對於原告依稅捐稽徵法第
    二十八條之規定，向被告申請重新查核其八十九年度營利事
    業所得稅之營業成本，被告上開函件即對原告之請求事項予
    以否准之意，自難謂非行政處分。惟原告對本年度之營利事
    業所得稅事件，雖向被告申請復查，惟因逾期提起訴願及行
    政訴訟而告確定，有如上述，其於事後並無再請求被告重新
    查核之權利。又原告該申請書所依據之稅捐稽徵法第二十八
    條規定，該規定係指對已確定之稅捐核課事件，稅捐稽徵機
    關有因適用法令錯誤或計算錯誤溢繳之稅款，納稅義務人得
    於法定期間提出具體證明，申請退還，亦與本件原告請求被
    告重新核定本年度營利事業所得稅之情形有間，是被告以上
    開函件否准，並無違誤，訴願決定以被告該函件僅為對原告
    敘明行政救濟程序，並非行政處分，理由雖有不同，但結論
    無異，仍應予以維持，是原告此部分訴訟，亦為無理由，應
    予駁回。另原告請求本院傳訊會計師梁火在到庭作證原告將
    其一切帳證交由該會計師處理，且該會計師有向被告提出乙
    節，此與本件判決結果不生影響，核無必要，併予敘明。
據上論結，本件原告之訴為一部分不合法，一部無理由，爰依行
政訴訟法第一百九十五條第一項後段、第九十八條第三項前段、
第二百十八條，民事訴訟法第三百八十五條第一項前段，判決如
主文。
中　　華　　民　　國　　九十四　　年　四　　月　六　　日
                  第三庭審判長法  官　沈　應　南
                              法  官　林　秋　華
                              法  官　許　武　峰
以上正本證明與原本無異。
如不服本判決，應於判決送達後20日內向本院提出上訴書狀，其
未表明上訴理由者，應於提起上訴後20日內向本院提出上訴理由
書（須依對造人數附具繕本）；如於本判決宣示或公告後送達前
提起上訴者，應於判決送達後20日內補提上訴理由書（須附繕本
）。未表明上訴理由者，逕以裁定駁回。
提起上訴應預繳送達用雙掛號郵票390元（34元及5元郵票各10份
)。
中　　華　　民　　國　　九十四　　年　四　　月　六　　日
                              書記官  王  永  慶
